臺灣臺北地方法院刑事判決　　　　　　　 96年度訴字第357號
公　訴　人　臺灣臺北地方法院檢察署檢察官
被　　　告　丙○○原名歐嘉林.
指定辯護人　本院公設辯護人　甲○○
上列被告因違反毒品危害防制條例案件，經檢察官提起公訴（95
年度偵字第25035號），本院判決如下：
    主  文
丙○○販賣第三級毒品，處有期徒刑伍年陸月。
扣案之第三級毒品愷他命壹包（驗餘淨重玖點伍公克，不含外包
裝）及販賣第三級毒品所得之財物新台幣貳仟陸佰元均沒收；未
扣案之販賣第三級毒品所得財物新台幣伍仟玖佰元及00000
00000號行動電話壹支均沒收，如全部或一部不能沒收時，
其中新台幣伍仟玖佰元部分，以其財產抵償之，另行動電話部分
，追徵其價額。
    事  實
一、丙○○（原名歐嘉林，綽號「小Q」）明知愷他命（Ketamin
    e ，又稱K他命）屬毒品危害防制條例第2條第2項第3款規定
    之第三級毒品，依法不得販賣，竟基於販賣第三級毒品之犯
    意，於民國95年11月6日上午9時41分起，以其使用之000000
    0000號行動電話與乙○○當時使用之0000000000號行動電話
    相互密切聯繫，乙○○表示欲購買新台幣（下同）8500元之
    愷他命，雙方相約於95年11月7日上午7時許，在台北市○○
    區○○街與中山北路3段55巷口交易，乙○○即依約於上開
    地點等候，惟丙○○遲於8時20分許之後始到達約定地點，
    乙○○即先將8500元交付予丙○○，待丙○○離開約10分鐘
    後返回上開地點，始將愷他命1包（驗餘淨重9.5公克）交付
    予乙○○，以此方式將第三級毒品愷他命以8500元之代價販
    賣給乙○○。嗣於同日上午9時許，丙○○於上開地點附近
    ，因形跡可疑，為警上前盤檢查獲，並當場於乙○○身上扣
    得第三級毒品愷他命1包（驗餘淨重9.5公克），於丙○○身
    上扣得第三級毒品愷他命1包（驗餘淨重1.42公克）及販賣
    毒品所得部分現金2600元，始悉上情。
二、案經台北市政府警察局中山分局報告台灣台北地方法院檢察
    署檢察官偵查起訴。
    理  由
壹、程序方面：
    按被告以外之人於審判外之言詞或書面陳述，除法律有規定
    者外，不得作為證據；除法律另有規定外，實施刑事訴訟程
    序之公務員因違背法定程序取得之證據，其有無證據能力之
    認定，應審酌人權保障及公共利益之均衡維護；又被告以外
    之人於審判外之陳述，雖不符合同法第159條之1至第159條
    之4之規定，但經當事人於審判程序同意作為證據，法院審
    酌該言詞陳述或書面陳述作成時之情況，認為適當者，亦得
    為證據。當事人、代理人或辯護人於法院調查證據時，知有
    第159條第1項不得為證據之情形，而未於言詞辯論終結前聲
    明異議者，視為有前項之同意，刑事訴訟法第158條之4、第
    159條第1項及第159條之5分別定有明文。查本判決下列所引
    用之各該被告以外之人於審判外之陳述（包含書面陳述），
    並無違反法定程序而取得之情形，且被告丙○○於本院準備
    程序及審判期日中均表示無意見而不予爭執，而迄至言詞辯
    論終結前亦未再聲明異議，本院審酌上開證據資料製作時之
    情況，尚無違法不當及證明力明顯過低之瑕疵，亦認為以之
    作為證據應屬適當，故依刑事訴訟法第158條之4反面解釋及
    第159條之5規定，認前揭證據資料均例外有證據能力，合先
    敘明。
貳、實體方面：
一、 訊據被告矢口否認有何販賣第三級毒品愷他命之犯行，辯
     稱：查獲當天是乙○○約我出來碰面，他說要看看我的愷
     他命與他的比較一下，2600元現金是我出門時帶的錢，我
     與乙○○以前就常常約出來比較東西（指毒品），乙○○
     都叫我「小Q」云云。
二、經查：
　（一）被告於95年11月7日上午9時許，在台北市○○區○○街
        與中山北路3段55巷口，為警上前攔檢，當場於其身上
        扣得第三級毒品愷他命1包（驗餘淨重1.42公克）及現
        金260 0元，並於乙○○身上扣得第三級毒品愷他命1包
        （驗餘淨重9.5公克）之事實，為被告所不爭執，復經
        證人即員警丁○○到庭證述明確（見本院卷第81至83頁
        ），並有上開物品扣案可佐，又經警將該粉末送鑑驗結
        果，確含有第三級毒品愷他命成分，亦有內政部警政署
        刑事警察局96年1月5日刑鑑字第0950183330號鑑定書乙
        紙在卷可稽（見偵查卷第82頁），應堪認為真實。
  （二）關於被告於上揭時、地將以8500元之代價販賣第三級毒
        品愷他命1包（驗餘淨重9.5公克）予乙○○之事實，業
        據證人乙○○於警詢及偵、審中證述綦詳，其於警詢時
        證稱：扣案的愷他命是我於95年11月7日上午，以8500
        元的價格向「小Q」（即指認為被告）買來的，我都是
        打0000000000號行動電話與他聯絡，約在台北市○○區
        ○○街與中山北路3段55巷口交易，見面時我便將8500
        元交給他，之後他離開約10幾分鐘後，再到我車上將毒
        品交給我，當交易完畢後看到警察路過，「小Q 」看到
        警察便當場下車，準備離開時被警方查獲等語（見偵查
        卷第17頁），於偵查中結證稱：我身上扣到的愷他命是
        於95年11月7日上午在中山北路與雙城街口向「小Q」買
        的，價格為8500元，「小Q」就是丙○○，我以0000000
        000號行動電話撥打0000000000號行動電話與丙○○聯
        絡，約在查獲地點見面，他先過來向我取款，過了10幾
        分鐘再從巷子出來，把愷他命拿給我，我沒有看到其他
        人等語（見偵查卷第75頁），於本院審理時證稱：95年
        11月7日上午8、9時許，我與被告約在台北市○○街與
        中山北路口，我先到現場，交了8500元給被告，被告拿
        到巷子後隔約10幾分後再出來，回到我的車上，把愷他
        命1包約10公克交給我，交給我之後坐在車上約10分鐘
        ，警員就過來等語（見本院卷第83頁背面、第84頁），
        堪認證人乙○○歷次所為之陳述，互核一致，應堪採信
        。
  （三）又觀諸卷附被告所使用0000000000號行動電話與證人乙○○所使用0000000000號行動電話之雙向通聯紀錄所示
        ，其2人於95年11月6日上午9時41分許起至95年11月7日
        上午8時31分許止，期間有密集之聯繫，通話日期、時
        間分別為11月6日9時41分許、10時53分許、16時41分許
        、21時38分許、11月7日上午6時53分許、7時11分許、7
        時17分許、7時22分許、7時26分許、7時42分許、7時43
        分許、7時46分許、7時48分許、7時57分許、8時04分許
        、8時20分許、8時31分許，而通話時間最多為507秒，
        最短為15秒，大部分則為數十秒，顯與一般人之通話習
        慣不符，甚為可議，參諸證人乙○○於本院審理時，經
        本院提示上開通聯紀錄後證稱：價錢與數量是在11月6
        日晚上打電話給被告約定的，我於11月6日上午9時41分
        許開始與被告通話時，就有問金額、數量，同日晚上9
        時38分許最後一通電話是確認隔天見面地點，我與被告
        約在95年11月7日早上7點見面，被告一直沒有出現，我
        就一直打電話，11月7日8時20分許那通電話打完後，被
        告就到達約定地點了，之後被告進到巷子裡面，這中間
        我於8時31分許有再打電話給被告，請被告快一點，交
        易完成後，我就沒有再與被告通電話等語（見本院卷第
        84頁），核與上開通聯紀錄所載之通話時間相符，足徵
        被告與證人乙○○於95年11月6日、7日短時間內通話頻
        繁之目的，確係為聯絡購買毒品無訛。
  （三）被告雖辯稱：查獲當天與乙○○見面之目的是為了比較
        雙方的毒品云云，惟查，被告於警詢時均未提及關於比
        較毒品一事，與其事後於本院審理時所辯迥異，已有可
        議，證人乙○○復於偵查中結證稱：查獲當天不知道被
        告身上還有愷他命等語（見偵查卷第76頁），於本院審
        理時證稱：查獲當天我不知道被告身上有另外1包毒品
        ，被告將愷他命交給我後，在我車上聊天約十幾分鐘，
        警察就來了，我們聊天的內容沒有提到比較毒品，我們
        隨便聊些與愷他命無關的事情等語（見本院卷第85頁背
        面、第86頁），倘其2人於查獲當天相約之目的係為比
        較毒品，何以證人乙○○對於被告身上亦持有愷他命乙
        節，竟表示不知情？且其2人亦大可毋庸於短時間內密
        集聯絡，惟每次通話時間多僅數十秒而已，實與常理不
        合，足見被告前開所辯顯係事後推諉卸責之詞，諉無足
        採。
  （四）另關於被告因形跡可疑遭員警查獲之情形，業據證人即
        查獲員警丁○○於本院審理時證稱：95年11月7日我們
        有3位巡邏同仁在中山區執行巡邏勤務，當天上午我看
        到被告2次，看到乙○○1次，約8點多第1次看到被告，
        覺得被告形跡可疑就向他盤查，被告當時都不說話，我
        請被告出示證件，他那時有點神智恍惚的樣子，從口袋
        掏出約1萬元及證件，有看到1包分裝袋裡面有白色的粉
        末，與錢夾雜在一起，我們覺得可疑就查詢刑案記錄，
        盤查結果沒有刑案記錄，就依一般案件讓被告走，第2
        次遇到被告時，被告與乙○○一起在乙○○的車上，那
        時約8點55分左右，我們就到乙○○車尾的側邊，看到
        被告要下車離開現場，我們就請乙○○下車，在乙○○
        的右上衣口袋，看到1包分裝袋藥粉，乙○○說是K他命
        ，我們問乙○○說K他命是何來的，他當場指認說是向
        被告購買，兩次遇到被告的時間大約相隔30到40分鐘左
        右，地點相距大約150公尺至200公尺，剛好是一個小轉
        角，我們從民族東路要轉雙城街時，遠遠看到被告及乙○○在車上形跡可疑，且因為乙○○的車子停在紅線上
        ，我們就上前盤查，當時被告不知道是因為看到我們還
        是他本來就要下車，就開車門下車急於要離開現場等語
        （見本院卷第81至83頁）；證人乙○○亦到庭證稱：被
        告於當天上午8時20分許通完電話不久後，就到達約定
        的地點，我將8500元交給被告後，被告離開約10幾分鐘
        ，才又回來，8時31分許那通電話是被告中間離開時，
        我打給被告的，被告回來後在我車上約10幾分鐘，我們
        正在聊天時，就看到有兩部警車從前面過來，我說警察
        來了，被告看到警察就急忙下車等語（見本院卷第84頁
        背面至第86頁），是證人丁○○、乙○○對於被告為避
        免遭員警查察，而神色慌張急於離去乙節，所陳述之情
        節大致相符，足徵證人乙○○指稱當時係與被告交易買
        賣毒品一事，應非虛妄，佐以依證人丁○○前開所述，
        被告於查獲當天前後兩次遭員警盤查之時間約相隔30至
        40分鐘，被告身上攜帶之現金分別有1萬餘元及2600元
        ，與證人乙○○前開所述，其於交付被告款項8500元後
        ，期間被告曾離去約10餘分鐘，再返回車上閒談約10餘
        分鐘始遭員警查獲（即第2次遭員警盤查），員警並於
        證人身上扣得第三級毒品愷他命1包等情，顯見被告係
        於遭員警第1次盤查前，收取證人乙○○所交付之款項
        8500元，並於遭員警第2次盤查前，將第三級毒品愷他
        命1包交付予證人乙○○，被告確有於上揭時、地販賣
        第三級毒品愷他命予證人乙○○至明。
  （五）本件雖因被告否認販賣毒品之犯行，致無法查知其販賣
        之利得，惟按販賣第三級毒品愷他命係政府嚴予查緝之
        違法行為，且愷他命之價格不低，取得不易，被告與證
        人乙○○並無深交，亦非至親，衡情倘被告無價差利得
        可圖，應無甘冒觸犯重典之風險，平白無故無償提供毒
        品予證人乙○○之理，顯然其販入之價格必較售出之價
        格低廉，而有從中賺取買賣差價牟利之意圖，始為合理
        ，參以被告確有向證人乙○○收取款項，已如前述，益
        徵被告主觀上確有從中賺取差價牟利之營利意圖，甚為
        明顯。從而，本件事證明確，被告販賣第三級毒品愷他
        命予乙○○之犯行，堪以認定，自應依法論科。
二、按愷他命係毒品危害防制條例第2條第2項第3款所規定之第
    三級毒品。核被告所為，係犯毒品危害防制條例第4條第3項
    之販賣第三級毒品罪。被告持有第三級毒品愷他命之行為，
    因不構成犯罪，而無法律上應為販賣第三級毒品之高度行為
    所吸收之問題，亦無同條例第11條第4項所規範持有達一定
    數量應加重其刑之適用。爰審酌被告並無前科紀錄，有台灣
    高等法院被告前案紀錄表乙份在卷可稽，竟為貪圖不法獲利
    ，鋌而走險販賣第三級毒品愷他命，助長毒害擴散流竄於社
    會，無異增加施用毒品者之數量，潛在威脅國民之健康，所
    生危害甚鉅，及犯後否認犯行，態度不佳，難認具有悔意等
    一切情狀，量處如主文所示之刑，以示懲儆。又施用或持有
    第三、四級毒品，因其可罰性較低，故予除罪化，毒品危害
    防制條例僅就施用、持有第一、二級毒品科以刑罰，惟鑑於
    第三、四級毒品均係管制藥品，乃於同條例第11條之1明定
    無正當理由，不得擅自持有，同條例第18條第1項後段復規
    定查獲之第三、四級毒品，無正當理由而擅自持有者，沒入
    銷燬之，因此，依同條例第18條第1項後段應沒入銷燬之毒
    品，係專指查獲之施用、持有第三、四級毒品而言，倘係查
    獲之製造、運輸、販賣、意圖販賣而持有、以非法方法使人
    施用、引誘他人施用或轉讓之第三、四級毒品，既屬同條例
    相關法條明文規定處罰之犯罪行為，即非該條項應沒入銷燬
    之範圍。另同條例第19條第1項所定「供犯罪所用或因犯罪
    所得之物」，係指犯第4條至第9條、第12條、第13條或第14
    條第1項、第2項之罪所用或所得之物，不包括毒品本身在內
    ，自不得為第三、四級毒品之沒收依據，是以同條例對於查
    獲之製造、運輸、販賣、意圖販賣而持有、以非法方法使人
    施用、引誘他人施用及轉讓第三、四級毒品之沒收，既無特
    別規定，如其行為已構成犯罪，則該毒品即屬不受法律保護
    之違禁物，自應回歸刑法之適用，依刑法第38條第1項第1款
    之規定沒收之（最高法院95年度台上字第911號判決意旨參
    照），準此，扣案之第三級毒品愷他命1包（驗餘淨重9.5公
    克），為被告對外販賣之物，且屬違禁物，不問屬於被告與
    否，均應依刑法第38條第1項第1款之規定，宣告沒收之，又
    其外包裝1個（重1.15公克）固有防止毒品裸露、逸出及潮
    濕之功用，並便於攜帶，係供販賣毒品所用之物，且與上開
    毒品可分別計重，二者顯然可以析離，惟被告已交付予乙○○，非屬被告所有之物，故不能依毒品危害防制條例第19條
    第1項規定，併予宣告沒收。再者，關於毒品危害防制條例
    第19條第1項規定，係採義務沒收主義，故犯同條例第4條至
    第9條、第12條、第13條或第14條第1項、第2項之罪者，其
    供犯罪所用之物或因犯罪所得之財物，且屬犯人所有者，即
    應依該規定沒收（最高法院93年度台上字第1360、1365號判
    決意旨參照），準此，被告販賣毒品予乙○○之得款8500元
    ，即屬被告因犯罪所得之財物，雖僅扣得2600元，惟仍應全
    部依同條例第19條第1項規定沒收（已扣案之款項部分，並
    無不能沒收之問題，故不為以財產抵償之諭知），其中未扣
    案之款項5900元部分，如全部或一部不能沒收時，以其財產
    抵償之，而被告所有供聯絡本件販賣毒品所用之0000000000
    號行動電話1支，雖未扣案，然並無證據證明業已滅失，爰
    依毒品危害防制條例第19條第1項之規定，併予宣告沒收之
    ，如全部或一部不能沒收時，追徵其價額，惟上開行動電話
    內之SIM卡，因係使用者向電信業者申請租用而僅取得其使
    用權，並非申請使用者所有（最高法院92年度台上字第6836
    號判決意旨參照），爰不予宣告沒收。至於員警自被告身上
    扣得之第三級毒品愷他命1包（驗餘淨重1.42公克，外包裝
    重1.15公克），係被告供施用毒品所用之物，業據被告自承
    在卷（見本院卷第16頁背面），且被告於查獲後，經警採集
    其尿液送驗結果，確呈愷他命陽性反應，有卷附尿液檢體委
    驗單及台灣尖端先進生技醫藥股份有限公司於95年11月15日
    出具之濫用藥物檢驗報告各乙份可查（見偵查卷第67、69頁
    ），是尚難認與被告本件販賣毒品之犯行有關，爰不予宣告
    沒收，附此敘明。
據上論斷，應依刑事訴訟法第299條第1項前段，毒品危害防制條
例第4條第3項、第19條第1項，刑法第11條前段、第38條第1項第
1款，判決如主文。
本案經檢察官孫小萍到庭執行職務。
中　　華　　民　　國　　96　　年　　6 　　月　　21　　日
　　　　　　　　　刑事第十三庭  審判長法官  吳佳薇
                                      法官  李明益
                                      法官  鍾素鳳
以上正本證明與原本無異。
如不服本判決，應於送達後10日內，向本院提出上訴狀。
                                    書記官  陳鳳瀴
中　　華　　民　　國　　96　　年　　6 　　月　　27　　日
附錄本判決論罪之法條：
毒品危害防制條例第4條
    製造、運輸、販賣第一級毒品者，處死刑或無期徒刑；處無
　　期徒刑者，得併科新臺幣1千萬元以下罰金。
　　製造、運輸、販賣第二級毒品者，處無期徒刑或7年以上有
  　期徒刑，得併科新臺幣7百萬元以下罰金。
　　製造、運輸、販賣第三級毒品者，處5年以上有期徒刑，得
  　併科新臺幣5百萬元以下罰金。
　　製造、運輸、販賣第四級毒品者，處3年以上10年以下有期
  　徒刑，得併科新臺幣3百萬元以下罰金。
　　製造、運輸、販賣專供製造或施用毒品之器具者，處1年以
  　上7 年以下有期徒刑，得併科新臺幣1百萬元以下罰金。
　　前五項之未遂犯罰之。
